臺灣高雄地方法院刑事判決　　　　　　　96年度訴緝字第14號
公　訴　人　臺灣高雄地方法院檢察署檢察官
被　　　告　甲○○
上列被告因違反毒品危害防制條例案件，茲經檢察官提起公訴（
94年度毒偵字第7396號）及移送併辦（94年度毒偵字第7725、94
14號、95年度毒偵字第2481號），並經本院合議庭裁定由受命法
官獨任進行簡式審判程序，本院判決如下：
   主  文
甲○○連續施用第一級毒品，累犯，處有期徒刑壹年貳月。扣案
如附表編號1 、3 扣案物欄所示之海洛因貳包（含包裝袋），均
沒收銷燬之。
    事  實
一、甲○○前(1)因施用毒品案件，經本院以91年度毒聲字第7356
    號裁定送強制戒治，於民國92年12月1 日再經本院裁定停止
    戒治出監，93年2 月6 日執行完畢；(2)再因施用第一級、第
    二級毒品案件，經本院以91年度訴字第3181號判處有期徒刑
    10月、4 月，併定其應執行刑有期徒刑1 年確定，甫於94年
    4 月11日縮刑期滿執行完畢。
二、詎甲○○仍不知悔改，於前述強制戒治執行完畢釋放後5年
    內，復基於施用第一級毒品之概括犯意，自94年7 月間某日
    起至95年3 月2 日8 時許止，在其位於高雄縣林園鄉○○村
    ○○街182 巷23號住處等地，以針筒注射方式，並以平均3
    天施用1 次之頻率，連續施用第一級毒品海洛因多次。嗣經
    警於附表所示時間、地點查獲，並扣得如附表扣案物欄所示
    之物，且歷次查獲經採尿送驗結果，均呈嗎啡陽性反應，而
    查悉上情。
三、案經高雄縣政府警察局小港分局、林園分局報告臺灣高雄地
    方法院檢察署檢察官偵查起訴及移送併辦。
    理  由
一、本件被告甲○○所犯係死刑、無期徒刑、最輕本刑為3 年以
    上有期徒刑以外之罪，其於準備程序中就被訴事實為有罪之
    陳述，經本院告知簡式審判程序之旨，並聽取公訴人及被告
    意見後，合議庭裁定由受命法官獨任進行簡式審判程序，合
    先敘明。
二、經查：
  (一)上揭犯罪事實，業據被告於本院審理時供承不諱，而被告先
    後3 次為警查獲所採之尿液檢體，均經送高雄市立凱旋醫院
    、台灣檢驗科技股份有限公司，以酵素免疫分析法及氣相層
    析質譜法檢驗結果，均呈現嗎啡陽性反應，此有高雄市立凱
    旋醫院94年9 月6 日濫用藥物尿液檢驗報告1 紙（檢體編號
    ：J-480 號，見本院94年度訴字第3405號第29頁）、台灣檢
    驗科技股份有限公司94年10月6 日、95年4 月12日濫用藥物
    尿液檢驗報告共2 紙（檢體編號：32號、林偵0088號，見上
    開卷宗第34、100 頁），以及嫌疑人尿液代碼與姓名對照表
    共3 紙附卷可稽，另扣案如附表編號1 、3 扣案物欄所示之
    白色粉末2 包，經送法務部調查局鑑驗結果，確係第一級毒
    品海洛因（淨重0. 06 公克、空包裝重0.16公克；淨重0.06
    公克、空包裝重0.22公克）無訛，有該局94年11月10日調科
    壹字第220021367 號、95年5 月16日調科壹字第2200 23249
    號鑑定通知書2 紙在卷可參，是被告連續施用第一級毒品海
    洛因之犯行，應堪認定。
  (二)按犯毒品危害防制條例第10條之罪，經觀察、勒戒後，認無
    繼續施用毒品之傾向，應即釋放，並為不起訴處分；認有繼
    續施用毒品之傾向者，應由檢察官聲請法院裁定令入戒治處
    所施以強制戒治，至無繼續戒治之必要，強制戒治期滿，應
    即釋放，由檢察官為不起訴處分。經觀察勒戒、強制戒治執
    行完畢釋放後，5 年內再犯第10條之罪，依93年1 月9 日修
    正施行之毒品危害防制條例第23條第2 項規定意旨，應由檢
    察官偵查起訴。經查：本件被告因施用毒品案件，經本院以
    91年度毒聲字第7356號裁定送強制戒治，於92年12月1 日停
    止處分出監，93年2 月6 日執行完畢等情，有臺灣高等法院
    被告全國前案紀錄表1 份在卷可按，詎仍不知戒絕，於前揭
    強制戒治執行完畢釋放後5 年內，再犯本件毒品危害防制條
    例第10條之罪，依前開規定，應予依法論科。
三、論罪科刑與沒收：
  (一)被告行為後，刑法部分條文業於94年2 月2 日修正公布，自
    95年7 月1 日施行，依修正後刑法第2 條第1 項規定，行為
    後法律有變更者，適用行為時之法律，但行為後之法律有利
    於行為人者，適用最有利於行為人之法律。茲比較新舊法如
    下：
  1.修正後刑法業已刪除第56條連續犯之規定，此刪除雖非犯罪
    構成要件之變更，但顯已影響行為人刑罰之法律效果，自屬
    法律變更。本件被告先後多次施用第一級毒品海洛因，主觀
    上顯係基於施用第一級毒品之概括犯意，客觀上其多次數行
    為具有連續性，依修正前刑法第56條連續犯之規定，本得論
    以一罪，並得加重其刑；惟若適用修正後刑法規定，被告多
    次施用第一級毒品之犯行，將論以數罪而併罰之，經比較結
    果，應以修正前刑法較有利於被告。
  2.修正後刑法第47條第2 項，增列「第98條第2 項關於因強制
    工作而免其刑之執行者，於受強制工作處分之執行完畢或一
    部之執行完畢，5 年以內故意再犯有期徒刑以上之罪者」，
    亦構成累犯，且同法第49條將原先「累犯之規定，於前所犯
    罪依軍法或於外國法院受裁判者，不適用之」之規定，修正
    為「累犯之規定，於前所犯罪在外國法院受裁判者，不適用
    之」，增加依軍法裁判而受徒刑之宣告，執行完畢後，5 年
    內再故意犯罪之情形，亦論以累犯，相較修正前之刑法，對
    於累犯之適用範圍，顯有擴大。雖刑法第47條第1 項將行為
    人5 年內再犯之罪，限於「故意」，排除舊法過失犯，亦能
    構成累犯之情形，而屬有利於行為人之規定，惟就本案而言
    ，被告所犯係故意犯罪，依修正前、後之刑法規定，均應構
    成累犯，故新修正刑法排除過失犯構成累犯之規定，並未對
    被告產生較有利之結果。
  3.綜合全部罪刑比較之結果，依刑法第2 條第1 項從舊從輕原
    則之規定，應以舊法之規定有利於被告，自應適用修正前之
    刑法處斷。
  (二)核被告所為，係犯毒品危害防制條例第10條第1 項之施用第
    一級毒品罪。被告多次持有第一級毒品後進而施用，其持有
    之低度行為均應為施用之高度行為所吸收，故均不另論其持
    有毒品罪。而被告94年7 月間某日起至95年3 月2 日8 時許
    止，先後多次施用第一級毒品海洛因之行為，時間緊接，犯
    罪構成要件相同，顯係基於概括之犯意反覆為之，為連續犯
    ，應依刑法第56條之規定，論以一罪，並加重其刑。公訴意
    旨雖僅就被告於94年7 月間起至同年8 月23日10時許止之施
    用第一級毒品海洛因部分，提起公訴，漏未就被告其餘施用
    第一級毒品部分，一併起訴，然未經起訴部分與起訴並經本
    案論罪科刑部分，具有連續犯之裁判上一罪關係，而為起訴
    效力所及，本院自得併為審理。又被告前因施用第一級、第
    二級毒品案件，經本院以91年度訴字第3181號判處有期徒刑
    10 月 、4 月，併定其應執行刑有期徒刑1 年確定，甫於94
    年4 月11日縮刑期滿執行完畢，有前開被告前案紀錄表1 份
    可佐，是被告於有期徒刑執行完畢後，5 年內再犯本件有期
    徒刑以上之罪，而為累犯，被告同時有二種以上刑之加重事
    由，應依法遞加之。
  (三)爰審酌被告無視毒品對自身、家庭之戕害，及對社會治安可
    能造成潛在之危險，屢犯施用毒品之罪，足見其戒絕毒癮之
    意志不堅，本不宜寬貸，惟念其犯後坦承犯行，態度良好，
    及施用毒品乃戕害自身健康，尚未直接危害他人等一切情狀
    ，量處如主文所示之刑。
  (四)被告為警查獲所扣得如附表編號1 、3 扣案物欄所示之白色
    粉末2 包（淨重0.06公克、空包裝重0.16公克；淨重0.06公
    克、空包裝重0.22公克），業經鑑定確含第一級毒品海洛因
    無訛，已如前述，而包裝袋與其上殘留之毒品，已難以分析
    剝離，俱應依毒品危害防制條例第18條第1 項前段規定，不
    問屬於犯人與否，均沒收銷燬之；至送鑑耗損之海洛因粉末
    既已滅失，自無庸再予宣告沒收銷燬之必要。至扣案如附表
    編號2 扣案物欄所示之物，雖經公訴人於併辦意旨書聲請沒
    收，惟查，被告均否認此等扣案物為其所有，而係同遭警查
    獲之尚淑美、吳邦所有，此業據尚淑美、莊建雄、鍾雪菁供
    述在卷（見94年度毒偵字第7725號第10、13、24頁），而依
    卷附證據亦無法證明與本件犯罪有關，爰無從為沒收之宣告
    ，併此敘明。
據上論斷，應依刑事訴訟法第273 條之1 第1 項、第299 條第1
項前段，毒品危害防制條例第10條第1 項、第18條第1 項前段，
刑法第11條、第2 條第1 項前段，修正前刑法第56條、第47條，
判決如主文。
本案經檢察官乙○○到庭執行職務。
中　　華　　民　　國　　96　　年　　1 　　月　　19　　日
                  刑事第十庭  法　官  鄭凱文
以上正本證明與原本無異。
如不服本判決，應於收受送達後10日內向本院提出上訴書狀。
中　　華　　民　　國　　96　　年　　1 　　月　　22　　日
                              書記官  林慧芬
附錄本案論罪科刑法條全文：
毒品危害防制條例第10條第1項
施用第1級毒品者，處6月以上5年以下有期徒刑。
附表：
┌──┬───────────┬───────┬──────┬──────┐
│編號│查獲時間、地點        │採尿送驗結果  │扣案物      │偵查案號    │
├──┼───────────┼───────┼──────┼──────┤
│1   │94年8 月27日12時許    │嗎啡陽性反應  │海洛因1 包（│起訴案號：94│
│    │高雄縣林園鄉○○○路  │              │淨重0.06公克│年度毒偵字第│
│    │130號前               │              │、空包裝重0.│7396號      │
│    │                      │              │16公克）    │            │
├──┼───────────┼───────┼──────┼──────┤
│2   │94年9 月16日9 時15分許│嗎啡、甲基安非│第二級毒品安│併辦案號：94│
│    │高雄縣大寮鄉○○○路29│他命陽性反應  │非他命1 包（│年度毒偵字第│
│    │巷4-4號               │（甲基安非他命│毛重0.96公克│7725、9414號│
│    │                      │部分業經本院以│）、注射針筒│            │
│    │                      │95年度簡字第40│1支、殘渣袋1│            │
│    │                      │4 號判決判處有│個、第一級毒│            │
│    │                      │期徒刑6 月確定│品海洛因1 包│            │
│    │                      │）            │（毛重0.37公│            │
│    │                      │              │克）、不明白│            │
│    │                      │              │色粉末2 包、│            │
│    │                      │              │第二級毒品安│            │
│    │                      │              │非他命1 包（│            │
│    │                      │              │毛重0.3 公克│            │
│    │                      │              │）、吸食器（│            │
│    │                      │              │玻璃球）1 組│            │
│    │                      │              │、電子磅秤1 │            │
│    │                      │              │具、空夾鏈袋│            │
│    │                      │              │1大包（80個 │            │
│    │                      │              │）、注射針筒│            │
│    │                      │              │1 支、武士刀│            │
│    │                      │              │1把         │            │
├──┼───────────┼───────┼──────┼──────┤
│3   │95年3 月3 日14時5 分許│嗎啡陽性反應  │海洛因1 包（│併辦案號：95│
│    │高雄縣大寮鄉○○路○段│              │淨重0.06公克│年度毒偵字第│
│    │233號前               │              │、空包裝重0.│2481號      │
│    │                      │              │22公克）    │            │
└──┴───────────┴───────┴──────┴──────┘
